臺灣宜蘭地方法院刑事判決　　　　　　　 93年度訴字第488號
公　訴　人　臺灣宜蘭地方法院檢察署檢察官
被　　　告　甲○○　男　19歲.
　　　　　　戊○○　男　19歲.
　　　　　　丙○○　男　19歲.
　　　　　　丁○○　男　20歲.
　　　　　　己○○　男　20歲.
右　一　人
選任辯護人　林世超律師
上列被告等因妨害自由等案件，經檢察官提起公訴（93年度偵字
第1622號），本院判決如下：
    主  文
甲○○、戊○○、丙○○、丁○○共同以非法方法，剝奪人之行
動自由，甲○○處有期徒刑陸月；戊○○、丙○○、丁○○各處
有期徒刑伍月，如易科罰金，均以參佰元折算壹日。均緩刑貳年
。扣案之玩具槍壹把，沒收。
己○○被訴剝奪他人行動自由罪及強制罪部分，均無罪；被訴入
侵他人電腦罪部分公訴不受理。
    事  實
一、甲○○因認為國中同校校友乙○○行事作風很臭屁而不滿，
    心生教訓毆打乙○○之意，遂與戊○○、丙○○、丁○○共
    同基於剝奪人行動自由之犯意聯絡，由甲○○於民國93 年2
    月9 日打電話給乙○○，佯稱欲向乙○○購買線上遊戲寶物
    ，邀約乙○○於該日晚間10時40分許，至宜蘭縣羅東鎮○○○路241 號前洽談交易事宜，乙○○屆時赴約後，甲○○與
    戊○○旋即分持鐵尺、玩具槍共同將乙○○強押上丁○○所
    駕駛車牌號碼不詳之出租用小客車駛往中山苗圃，戊○○並
    以外套蓋住乙○○之頭部，甲○○則用塑膠束帶束縛乙○○
    之雙手，且將乙○○之行動電話手機丟出車外（毀損部分未
    據告訴），以防止乙○○向外求救，丙○○則在上述車輛之
    副駕駛座把風，共同以此強暴之非法方法剝奪乙○○行動自
    由，嗣後在丁○○駕車駛往中山苗圃之途中，甲○○想起乙○○尚積欠己○○天堂遊戲寶物裝備一事，即思代替己○○
    討回天堂遊戲寶物裝備，遂與戊○○共同脅迫行動自由仍受
    控制之乙○○說出其在天堂遊戲中之帳號與密碼，乙○○迫
    於形勢且害怕遭受毆打，遂不得不將天堂遊戲之帳號及密碼
    告知甲○○等人。其後，甲○○、戊○○、丙○○、丁○○
    見乙○○已經十分害怕，認為乙○○以後行事作風不會再那
    麼臭屁，遂於同日晚間11時20分許，在中山苗圃附近將乙○○釋放。嗣經乙○○報警後，為警循線查知上情，並扣得前
    述之玩具槍1 支。
二、案經乙○○訴由宜蘭縣警察局羅東分局報請臺灣宜蘭地方法
    院檢察署檢察官偵查起訴。
    理  由
壹、被告甲○○、戊○○、丙○○、丁○○之部分：
一、前揭犯罪事實迭據被告甲○○、戊○○、丙○○、丁○○於
    警詢、偵訊及本院審理時坦承不諱，且核渠四人所供承之內
    容相一致，並與證人即告訴人乙○○所指訴之被害情節相符
    ，並有玩具槍1 把扣案足稽。依此，堪信被告甲○○、戊○○、丙○○、丁○○上開自白均與事實相符，本件事證已臻
    明確，被告甲○○、戊○○、丙○○、丁○○之犯行均堪認
    定，均應依法論科。
二、按刑法第302 條第1 項、第304 條第1 項及第305 條之罪，
    均係以人之自由為其保護之法益。而刑法第302 條第1 項之
    罪所稱之非法方法，已包括強暴、脅迫或恐嚇等一切不法手
    段在內。因之，如以非法方法剝奪他人行動自由行為繼續中
    ，再對被害人施加恐嚇，或以恐嚇之手段迫使被害人行無義
    務之事；則其恐嚇之行為，仍屬於非法方法剝奪行動自由之
    部分行為，應僅論以刑法第302 條第1 項之罪，無另成立同
    法第304 條第1 項或第305 條之罪之餘地，此觀最高法院29
    年上字第3757號、74年台上字第3404號判例意旨及同院89年
    台上字第780 號、87年台上字第1066號、82年台上字第1670
    號判決意旨即明。從而，被告甲○○、戊○○、丙○○、丁○○共同以前揭強暴之手段剝奪被害人行動自由，且於剝奪
    被害人行動自由行為繼續中，再脅迫被害人說出天堂遊戲帳
    號及密碼之所為，均係犯刑法第302 條第1 項之剝奪他人行
    動自由罪。公訴人認為被告甲○○、戊○○、丙○○、丁○○均另犯刑法第304 條第1 項之強制罪，且強制罪與上開剝
    奪他人行動自由罪二罪間，有目的、方法之牽連關係，應從
    一重之剝奪他人行動自由罪處斷，容有未洽，附此敘明。又
    被告甲○○、戊○○、丙○○、丁○○就前揭犯行，有犯意
    聯絡與行為分擔，均應論以共同正犯。爰審酌被告甲○○、
    戊○○、丙○○、丁○○之素行；犯罪之動機、目的、手段
    、所生危害；犯罪後已坦承犯行，態度尚佳，並已取得被害
    人之諒解；被告甲○○主動邀約其他三人犯下此案，惡性較
    重；剝奪被害人行動自由時間之久暫；被害人因此所受之損
    害等一切情狀，分別量處如主文所示之刑，並均諭知易科罰
    金之折算標準，以示警懲。末查，被告甲○○、戊○○、丙○○、丁○○前均未曾受有期徒刑以上刑之宣告，此有臺灣
    高等法院被告前案紀錄表4 件在卷可稽，渠等因一時失慮致
    罹刑章，經此審理教訓後，當知警惕而無再犯之虞，故本院
    認所宣告之刑均以暫不執行為適當，爰均併宣告緩刑2 年，
    以啟自新。至於扣案之玩具槍1 支，為被告戊○○所有，且
    為供犯本罪所用之物等情，業據其供明在卷，自應依刑法第
    38條第1 項第2 款之規定，宣告沒收。
三、公訴意旨另以：被告甲○○、戊○○、丙○○、丁○○於93
    年2 月9 日晚間脅迫告訴人乙○○說出其在天堂遊戲中之帳
    號及密碼後，隨即由被告甲○○以電話告知被告己○○，被
    告五人遂共同基於入侵他人電腦之犯意聯絡，於同日晚間10
    時54分許，由被告己○○在宜蘭縣羅東鎮○○路33號「迅天
    網咖店」無故輸入告訴人乙○○之帳號、密碼，將告訴人乙○○在天堂遊戲中所開立帳號（帳號名稱：GOODMANBOSS）
    內，如附表所示價值約2 億餘元天幣之寶物裝備及4 千萬元
    之天幣，移轉至其自己在天堂遊戲中所開立之帳號（帳號名
    稱：AG029689）內，因認被告甲○○、戊○○、丙○○、丁○○上開所為，均另涉犯刑法第358 條之入侵他人電腦罪嫌
    。惟按告訴乃論之罪，告訴人於第一審辯論終結前得撤回其
    告訴；告訴經撤回者，應諭知不受理之判決，刑事訴訟法第
    238 條第1 項、第30 3條第3 款分別定有明文。查本件告訴
    人乙○○告訴被告甲○○、戊○○、丙○○、丁○○共同入
    侵電腦案件，起訴書認被告甲○○、丙○○、丁○○、戊○○此部分所為係觸犯刑法第358 條之罪，依同法第363 條規
    定，須告訴乃論。茲據告訴人乙○○於本院94年1 月31日審
    判期日當庭以言詞撤回告訴，此有該日筆錄在卷可按，依照
    首開說明，本應就此部分為不受理之判決，惟因公訴人認為
    此部分若成立犯罪，與前揭論罪科刑部分，有牽連犯之裁判
    上一罪關係，爰不另為不受理判決之諭知，附此敘明。
貳、被告己○○之部分：
一、無罪部分：
（一）公訴意旨略以：緣被告己○○曾於93年1 月間，以天堂遊
      戲天幣5 千萬元之代價，委請告訴人乙○○代為購買天堂
      遊戲之寶物裝備，詎告訴人乙○○於收受該筆天幣後即未
      露面，被告己○○為索討該筆天幣，竟於93年2 月間，與
      被告甲○○、戊○○、丙○○、丁○○共同基於犯意聯絡
      ，由被告甲○○於93年2 月9 日出面以欲購買線上遊戲寶
      物為藉口，邀約告訴人乙○○於該日晚間10時40分許，在
      宜蘭縣羅東鎮○○○路24 1號前洽談交易事宜。詎告訴人
      乙○○屆時赴約後，被告甲○○與戊○○旋即分持鐵尺、
      玩具槍共同將告訴人乙○○強押上被告丁○○所駕駛，由
      被告己○○所提供車牌號碼不詳之出租用小客車，被告戊○○並以外套蓋住告訴人乙○○之頭部，被告甲○○則用
      塑膠束帶束縛告訴人乙○○之雙手，被告丙○○則在上述
      車輛之副駕駛座把風，共同以此強暴之非法方法剝奪告訴
      人乙○○行動自由，嗣後在被告丁○○駕車駛往中山苗圃
      之途中，被告甲○○與戊○○共同脅迫行動自由仍受控制
      之告訴人乙○○說出其在天堂遊戲中之帳號與密碼，告訴
      人乙○○迫於形勢且害怕遭受毆打，遂不得不將天堂遊戲
      之帳號及密碼告知被告甲○○等人，因認被告己○○涉犯
      刑法第302 條第1 項之剝奪他人行動自由罪嫌及同法第
      304 條第1 項之強制罪嫌。
（二）按犯罪事實應依證據認定之，無證據不得認定犯罪事實，
      刑事訴訟法第154 條第2 項定有明文。又告訴人之告訴，
      係以使被告受刑事訴追為目的，是其陳述是否與事實相符
      ，仍應調查其他證據以資審認；事實之認定，應憑證據，
      如未能發現相當證據，或證據不足以證明，自不能以推測
      或擬制之方法，以為裁判基礎；認定不利於被告之事實，
      須依積極證據，苟積極證據不足為不利於被告事實之認定
      時，即應為有利於被告之認定，更不必有何有利之證據；
      認定犯罪事實所憑之證據，雖不以直接證據為限，間接證
      據亦包括在內，然無論直接或間接證據，其為訴訟上之證
      明，須於通常一般之人均不致有所懷疑，而得確信其為真
      實之程度者，始得據為有罪之認定，倘其證明尚未達到此
      一程度，而有合理之懷疑存在，致無從為有罪之確信時，
      即不得遽為不利於被告之認定；依刑事訴訟法第161 條第
      1 項之規定，檢察官對於起訴之犯罪事實，應負提出證據
      及說服之實質舉證責任，倘其所提出之證據，不足為被告
      有罪之積極證明，或其指出證明之方法，無從說服法院以
      形成被告有罪之心證，基於無罪推定之原則，自應為有利
      於被告之認定，最高法院亦著有52年台上字第1300號、40
      年台上字第86號、30年上字第816 號、76年台上字第4986
      號、92年台上字第128 號判例意旨可資參照。
（三）本件公訴人認被告己○○涉有前揭共同剝奪人行動自由及
      強制之犯行，無非係以告訴人乙○○之指訴；被告己○○
      坦承曾委請被告甲○○向告訴人乙○○索討天堂遊戲之寶
      物裝備；被告甲○○用以聯絡告訴人乙○○之行動電話號
      碼，係被告己○○所提供，足見被告甲○○與告訴人乙○○並不熟識；被告甲○○、戊○○、丁○○、丙○○用以
      剝奪告訴人乙○○行動自由之出租用小客車，係被告己○○所租用；遊戲橘子公司所提供之遊戲歷程紀錄、帳號證
      明書等，為其論據。
（四）訊據被告己○○固不否認曾將所承租之汽車借予被告甲○○使用；曾委請被告甲○○向告訴人乙○○索討天堂遊戲
      寶物裝備，且依照被告甲○○所提供之告訴人乙○○天堂
      遊戲帳號及密碼，取走告訴人乙○○於天堂遊戲中之寶物
      裝備等事實，惟堅決否認有何共同剝奪他人行動自由及強
      制之犯行，並辯稱「伊事先並不知被告甲○○、戊○○、
      丙○○、丁○○所為剝奪告訴人乙○○行動自由，且脅迫
      告訴人乙○○說出天堂遊戲帳號及密碼之犯行，亦未指示
      或教唆被告甲○○等人以暴力方式向告訴人乙○○討債，
      伊與被告甲○○、戊○○、丙○○、丁○○間，並無犯意
      聯絡與行為分擔。」等情，經查：
1、「被告甲○○因認為告訴人乙○○行事作風很臭屁而不滿，
   心生毆打教訓告訴人乙○○之意，遂與被告戊○○、丙○○
   、丁○○共同基於剝奪人行動自由之犯意聯絡，於93年2 月9
   日晚間10時40分許，強押告訴人乙○○上車駛往中山苗圃，
   於途中被告甲○○想起告訴人乙○○尚積欠被告己○○線上
   遊戲天幣寶物一事，即思代替被告己○○討回線上遊戲天幣
   寶物，遂與被告戊○○共同脅迫行動自由仍受控制之告訴人
   乙○○說出其在天堂遊戲中之帳號與密碼，告訴人乙○○迫
   於形勢且害怕遭受毆打，遂不得不將天堂遊戲之帳號及密碼
   告知被告甲○○等人；被告己○○事先並不知情被告甲○○
   、戊○○、丙○○、丁○○上開犯行，亦未指示甲○○等人
   使用暴力方式討債。」等情，迭據證人即被告甲○○於警詢
   、偵訊時供承及於本院審理時結證明確，核與證人即被告丁○○於警詢時所供承及於本院審理時所證述之內容、被告丙○○於本院審理時所供承之情節、被告戊○○於警詢及本院
   審理時所供承之內容、證人即告訴人乙○○於偵訊中所為「
   （問：被告在車上如何對你說？）他們說我很臭屁，後來又
   跟我說己○○那件事。」之證詞（見偵查卷第52頁），均大
   致相符，自可信為真實。
2 、其次，依告訴人乙○○於警詢、偵訊及本院審理時所指訴之
   內容，可知其僅能指證遭人剝奪行動自由及受脅迫說出天堂
   遊戲帳號及密碼之事實，至於犯罪行為人為何人，其始終未
   能明確指認，更未曾指證被告己○○即為對其施加暴行之人
   。從而，告訴人乙○○所為之指訴，並不足據為認定被告己○○有共同剝奪告訴人乙○○行動自由，且脅迫告訴人乙○○說出天堂遊戲帳號及密碼等犯罪事實之依據。
3、又「被告己○○先前給付天幣五千萬元予告訴人乙○○，委
   請告訴人乙○○代為購買天堂遊戲中之寶物裝備，惟事後告
   訴人乙○○並未依約提出給付，雙方遂發生債務糾紛，且雙
   方無法取得聯繫；告訴人乙○○與被告甲○○為國中同屆校
   友，二人相識。」等事實，亦據告訴人乙○○於本院審理時
   供述明確。從而，被告己○○為向告訴人乙○○催討天堂遊
   戲寶物裝備，遂提供所知之告訴人乙○○聯絡方式，委請認
   識告訴人乙○○之人（不論是否與告訴人乙○○熟識）代為
   向告訴人乙○○催討，即與常情相符，殊難由「被告己○○
   委請與告訴人乙○○並非熟識之被告甲○○討債，並提供告
   訴人乙○○之行動電話號碼予被告甲○○。」等情，即推得
   被告己○○事先已知悉被告甲○○、戊○○、丁○○、丙○○共同剝奪告訴人乙○○行動自由及脅迫告訴人乙○○說出
   天堂遊戲帳號及密碼之犯行，且與渠四人有共同犯意聯絡之
   事實。
4、再者，被告甲○○、戊○○、丁○○、丙○○共同剝奪告訴
   人乙○○行動自由，迫使告訴人乙○○說出天堂遊戲帳號及
   密碼所用之出租用小客車，固為被告己○○所租用，然「被
   告己○○係因自己所有之汽車毀損進廠維修，為供自己代步
   之用而租用該汽車，嗣因被告己○○於網咖中玩遊戲，並未
   用車，遂依被告甲○○請求將車出借。」之事實，迭據被告
   己○○於警詢及本院審理時陳述明確，核與證人即被告甲○○、丁○○於警詢時所供承及於本院審理時所結證之情節相
   符。依此，殊難僅由「上開汽車係被告己○○所租用」乙情
   ，即推得被告己○○係提供汽車供被告甲○○、戊○○、丁○○、丙○○犯本罪使用，且與渠四人有共同剝奪告訴人乙○○行動自由及脅迫告訴人乙○○說出天堂遊戲帳號及密碼
   之犯意聯絡與行為分擔之結論。
5、另被告己○○依照被告甲○○所提供之告訴人乙○○天堂遊
   戲帳號及密碼，取走告訴人乙○○於天堂遊戲中之寶物裝備
   等事實，固為被告己○○所坦承，且有遊戲橘子公司提供之
   遊戲歷程紀錄、帳號證明書等為證。然「被告甲○○僅告知
   被告己○○前揭告訴人乙○○之帳號、密碼及告訴人乙○○
   願意返還被告己○○天堂遊戲之寶物裝備，並未告知被告己○○其取得告訴人乙○○同意及其帳號、密碼之原因、方法
   。」等情，迭據被告己○○於警詢、偵訊及本院審理時陳述
   明確，核與證人即被告甲○○於警詢時所供承及於本院審理
   時所結證之情節相符，自堪信為真實。因此，當先前委託代
   向告訴人乙○○催討債務之被告甲○○於電話中告知告訴人
   乙○○之帳號、密碼，及告訴人乙○○願意返還天堂遊戲寶
   物裝備等情後，被告己○○不疑有他，隨即依據上開帳號及
   密碼，取走告訴人乙○○於天堂遊戲中之寶物裝備之作為，
   核與常情相符，顯然亦無從由此即推認被告己○○係與被告
   甲○○、戊○○、丁○○、丙○○共同剝奪告訴人乙○○行
   動自由及脅迫告訴人乙○○說出天堂遊戲帳號及密碼。
6、此外，復查無其他積極證據足資證明被告己○○有何公訴人
   所指共同剝奪他人行動自由及強制之犯行，揆諸前揭（二）
   之說明，自應就此部分為有利於被告己○○之認定，而應為
   被告無罪之諭知。
二、不受理之部分：公訴意旨另以被告甲○○、戊○○、丙○○
    、丁○○於93年2 月9 日晚間脅迫告訴人乙○○說出其在天
    堂遊戲中之帳號及密碼後，隨即由被告甲○○以電話告知被
    告己○○，被告五人遂共同基於入侵他人電腦之犯意聯絡，
    於同日晚間10時54分許，由被告己○○在宜蘭縣羅東鎮○○
    路33號「迅天網咖店」無故輸入告訴人乙○○之帳號、密碼
    ，將告訴人乙○○在天堂遊戲中所開立帳號（帳號名稱：GO
    ODMANBOSS）內 ，如附表所示價值約2 億餘元天幣之寶物裝
    備及4 千萬元之天幣，移轉至其自己在天堂遊戲中所開立之
    帳號（帳號名稱：AG 029689）內 ，因認被告己○○上開所
    為，另涉犯刑法第358 條之入侵他人電腦罪嫌。惟按告訴乃
    論之罪，告訴人於第一審辯論終結前得撤回其告訴；告訴經
    撤回者，應諭知不受理之判決，刑事訴訟法第238 條第1 項
    、第303 條第3 款分別定有明文。查本件告訴人乙○○告訴
    被告己○○共同入侵電腦案件，起訴書認被告己○○此部分
    所為係觸犯刑法第358 條之罪，依同法第363 條規定，須告
    訴乃論。茲據告訴人乙○○於本院94年1 月31日審判期日當
    庭以言詞撤回告訴，此有該日筆錄在卷可按，依照首開說明
    ，自應就此部分為不受理判決之諭知。
據上論斷，應依刑事訴訟法第299 條第1 項前段、第301 條第1
項、第303 條第3 款，刑法第28條、第302 條第1 項、第41條第
1 項前段、第74條第1 款、第38條第1 項第2 款，罰金罰鍰提高
標準條例第1 條前段、第2 條，判決如主文。
中　　華　　民　　國　　94　　年　　2 　　月　　15　　日
                  臺灣宜蘭地方法院刑事第四庭
                      審判長法  官  林  惠  玲
                      　    法  官  郭  淑  珍
                            法  官  劉  家  祥
以上正本證明與原本無異。
如不服本判決，應於判決送達後10日內，向本院提出上訴狀（應
附繕本）。
                            書記官  邱  淑  秋
中　　華　　民　　國　　94　　年　　2 　　月　　21　　日
附錄本案論罪科刑法條全文：
中華民國刑法第302條第1項
(剝奪他人行動自由罪)
私行拘禁或以其他非法方法，剝奪人之行動自由者，處五年以下
有期徒刑、拘役或三百元以下罰金。
